【裁判字號】    90,再易,27
【裁判日期】    900907
【裁判案由】    給付票款
【裁判全文】
臺灣臺中地方法院民事判決  九十年度再易字第二七號
    再審原告  甲○○
    再審被告  乙○○
右當事人間請求給付票款事件，再審原告對於中華民國九十年三月二十三日本院八十
九年度簡上字第四二八號確定判決提起再審之訴，本院判決如左：
    主      文
再審之訴駁回。
再審訴訟費用由再審原告負擔。
    事      實
甲、再審原告方面：
  一、聲明：
    （一）鈞院八十九年度簡上字第四二八號判決廢棄。
    （二）再審被告之上訴駁回。
  二、陳述：除與原判決記載相同者，茲引用之外，補稱：
    （一）按民事訴訟法第四百九十六條第一項第一款所謂適用法規顯有錯誤者，係
          指確定判決適用之法規顯然不合於法律規定或與司法院現尚有效及大法官
          會議之解釋，或本院尚有效之判決顯然違反者而言，六十年台再字第一七
          ０號著有判例。又法院依調查證據之結果，雖得依自由心證，判斷事實之
          真偽，但是所為之判斷如與經驗法則不符時，即屬於法有違，六十九年台
          上字第七七一號亦有判例。證人柯東耀於第二審稱：「徐祥淋向王先生（
          即再審原告）調錢，當天有約第二天十點徐祥淋會和王先生聯絡，請王先
          生提錢給他。」等語，依該證言已可確定徐祥淋向再審原告借錢，與再審
          原告約定第二天付款，徐祥淋確有向再審原告借款之事實。而徐祥淋於一
          審稱：「乙○○（即再審被告）是我的房東，我找他幫我調現，錢都是我
          用的，我願負責。」等語，依此證述則可證明再審被告介紹徐祥淋向再審
          原告借款，而款項已由再審原告交付徐祥淋，由此可知，本件係再審被告
          幫徐祥淋找到再審原告，向再審原告借款，而再審原告將款項交與徐祥淋
          收訖，原審認事用法顯有違背經驗法則之錯誤情事。
    （二）次按票據行為為不要因行為，執票人不負證明關於給付之原因責任，六十
          四年台上字第一五四０號著有判例。再審原告依票據法律關係，主張再審
          被告係背書人，應依票據法負給付票款之責，第二審卻以再審原告未能舉
          證說明取得票據原因，而為敗訴之判決，其舉證責任之分配，顯有適用法
          規不當之違誤。退步言之，縱再審原告有承認係因借款而取得支票，但徐
          祥淋已承認有取得再審原告交付之款項，且徐祥淋亦陳稱係再審被告介紹
          其向再審原告借款，故再審原告取得支票並非不法，且已善盡舉證之責，
          況且再審被告亦主張係徐祥淋向再審原告借款，欲將該借款支付其欠再審
          被告之租金，顯見再審原告確有依約支付借款，徐祥淋亦有收到借款，再
          審原告當然取得支票之權利，縱徐祥淋未依約將借得款項交付再審被告，
          以償還積欠之租金，亦係再審被告與徐祥淋間之糾紛，不得對抗再審原告
          。
    （三）綜上所述，再審原告依約將借款交付徐祥淋，而再審被告在支票背書，介
          紹徐祥淋向再審原告借款，再審被告自應負給付票款之責。
  三、證據：援用第一審所提證據。
乙、再審被告方面：
  一、聲明：再審之訴駁回。
  二、陳述：除與原判決記載相同者，茲引用之外，補稱：
    （一）再審被告並無背書之意思，僅係擔任見證人。
    （二）本件係徐祥淋向再審原告借款，並非再審被告向再審原告借款，貸借款項
          亦非交與再審被告收受。
    理      由
一、按民事訴訟法第四百九十六條第一項第一款所謂適用法規顯有錯誤，係指確定判
    決所適用之法規，顯然不合法律或與現尚有效之解釋或最高法院現尚有效之判例
    顯然違反者而言，並應以確定判決所認定之事實為基礎，以判斷其適用法規是否
    顯有錯誤，最高法院八十四年台上字第二四七０號著有判例。本件再審原告主張
    系爭支票係因再審被告介紹訴外人徐祥淋向再審原告借款，再審原告因不識徐祥
    淋乃要求再審被告背書擔保，經再審被告同意而於系爭支票背面背書，再審被告
    自應以背書人之身分負給付票款之責，認為原確定判決以再審原告未能證明前開
    借貸關係確係存在於再審原告與再審被告之間及再審原告業經交付貸借款項予再
    審被告之情為由，駁回再審原告之訴，認事用法顯有悖於經驗法則；再者，票據
    係屬無因證券，原確定判決令再審原告負舉證之責，顯有違舉證責任分配之法則
    ，而有民事訴訟法第四百九十六條第一項第一款適用法規顯有錯誤之再審事由云
    云。惟查：依據再審原告於九十年三月九日原審合議庭審理中當庭陳稱：「我們
    兩人一起去找徐祥淋，但沒有找到人。我不認識徐祥淋，若非乙○○帶他來且背
    書我不可能借他錢。錢是乙○○借的，錢我交給乙○○。徐祥淋向乙○○租房子
    。票是徐祥淋拿出來抵房租所以徐祥淋有背書，乙○○再背書向我借錢。（問：
    如何證明有交付本件票款給乙○○？）太久了，我已經忘了，當時沒有其他人在
    場。我是拿現金給乙○○。」等語，此有本院八十九年三月九日言詞辯論筆錄在卷可
    稽，再審原告於再審書狀中雖指稱系爭款項係徐祥淋所借，由再審被告背書擔保，然
    再審原告於本院開庭審理中亦當庭表示系爭款項係再審被告所借，貸借款項亦係交由
    再審被告收取，再審原告書面陳述與當庭陳述不一致，應係以再審原告親身之陳述較
    為準確，則原確定判決依據再審原告之陳述內容，斟酌卷內現有之相關事證，依自由
    心證之結果，認為再審原告未善盡舉證責任，而為再審原告敗訴之判決，並無違誤之
    處，再審原告於再審程序中，另行主張與原確定判決不相符合之事由，以指摘原確定
    判決認事用法違背經驗法則、舉證責任分配之原則，洵有未洽，要難採信。
二、從而，原確定判決認事用法均無違誤，並無再審原告所述之再審理由，再審原告
    仍執陳詞指摘原確定判決有民事訴訟法第四百九十六條第一項第一款之再審事由
    ，提起本件再審之訴，顯無理由，應予駁回。
三、據上論結，本件再審之訴為無理由，依民事訴訟法第七十八條，判決如主文。
中      華      民      國    九十      年      九      月      七      日
                              臺灣臺中地方法院民事第一庭
~B審判長法  官  王重吉
~B      法  官  廖穗蓁
~B      法  官  巫淑芳
右為正本係照原本作成。
不得上訴。
中      華      民      國    九十      年      九      月    十一    日
~B書 記 官


司法院資訊處製作；財團法人民間司法改革基金會備份。
